【裁判字號】    89,訴,27
【裁判日期】    890303
【裁判案由】    侵權行為損害賠償
【裁判全文】
臺灣彰化地方法院民事判決  八十九年度訴字第二十七號
    原      告  甲○○
    訴訟代理人  丙○○
                趙惠如律師
    被      告  乙○○      住.
    訴訟代理人  林豐珠      住.
右當事人間請求侵權行為損害賠償事件，本院判決如左：
    主      文
被告應給付原告新臺幣陸拾玖萬柒仟貳佰柒拾參元及自民國八十八年十二月十一日起
至清償日止按週年利率百分之五計算之利息。
原告其餘之訴駁回。
訴訟費用由被告負擔五分之三，餘由原告負擔。
本判決於原告以新台幣貳拾參萬伍仟元供擔保後，得假執行。
原告其餘假執行之聲請駁回。
    事      實
甲、原告方面：
一、聲明：
（一）被告應給付原告新台幣新台幣（下同）一百一十二萬四千七百五十五元，暨自
      起訴狀繕本送達之翌日起至清償日止按年利率百分之五計算之利息。
（二）願供擔保請准為假執行之宣告。
二、陳述：
（一）被告於民國八十六年十一月二十六日晚上九時三十分許，駕駛車號ＫＷＡ－二
      八一號重機車，沿彰化縣和美鎮○○路由南向北行駛，行經和卿路道東書院側
      門時，本應注意車前狀況，採取必要之安全措施，詎其並無不能注意之情事，
      竟疏未注意，而撞及沿和卿路同向步行之原告，致使原告受有左腳脛骨、腓骨
      骨折之傷害，刑事部分經臺灣彰化地方法院檢察署起訴，並經鈞院八十七年度
      簡上字第八九號判處被告拘役三十日確定在案。
（二）原告受傷後，共計支出醫藥費用十四萬二千二百五十五元。
（三）原告受傷至今未能工作，原告於車禍前係任職丙○○診所，每月薪資二萬一千
      元，故原告自八十六年十一月二十七日迄至本件起訴時即八十八年十一月三十
      日，共計七百三十三日無法工作，受有工作損失五十一萬三千一百元。
（四）原告因本件車禍受傷，傷後即不良於行，迄今未痊癒，且因手術後致左踝關節
      僵硬攣縮所受之精神及肉體上之痛苦難以言喻，且肇事後被告從未探視原告病
      情，爰請求五十萬元之慰撫金。
（五）以上各項損害扣除被告已給付之三萬元，餘為一百一十二萬四千七百五十五元
      均係被告之不法侵害所生，被告自應負賠償責任，爰依民法第一百八十四條第
      一項前段、第一百九十三條第一項、第一百九十五條第一項及第二百一十六條
      之規定提起本訴，以填補所受損害及所失利益。
三、證據：提出診斷書影本、本院八十七年度簡上字第八九號刑事判決書影本、彰化
    基督教醫院醫療收據影本、勞工保險被保險人名冊影本、勞工保險殘廢診斷書影
    本、民和診所醫療費用明細影本、民俗療法傷情說明書影本、被告給付三萬元之
    收據影本、犁安堂國術館收據等件為證。
乙、被告方面：
一、聲明：求為判決駁回原告之訴。
二、陳述：本件原告請求之項目及金額，似有未盡相符而顯然不妥：
（一）醫療費部分：診斷書非醫療之所必要，又醫療費用證明單據，係以全民健保為
      給付，此部分請求應予排除。
（二）不能工作之損失即減少勞動能力部分：原告稱本件車禍受傷前，係任職於丙○
      ○診所，然渠等為母子關係，原告之加保為理所當然，原告事實上是否任職該
      診所，從事之工作性質如何，況原告之子位居醫師，怎可任原告工作以支薪，
      依社會常理判斷，似不足採。況查勞動能力之喪失基準，以鑑定其殘障等級為
      合理，由原告之傷情說明，復審酌原告之生理機能（原告為二十三年四月二十
      四日生），則關節酸痛係屬平常，並未造成任何行動上之不便，即原告之身體
      健康狀態似應酌定之。
（三）慰撫金部分：慰撫金者，係就權益被侵害所生之非財產上損害（即精神或肉體
      痛苦），所支付之相當數額，旨在填補被害人所受之損害及慰撫其痛苦，查兩
      造有家族關係，就具體之生活常態而言，原告並無任何顯現異於平常，其請求
      慰撫金，似有未洽。
（四）原告就本件所受之損害，應按其實際所受損害為請求之基準，原告因本件事實
      之發生，並未有任何所失利益可言，且被告目前任職會計工作，月收入僅區區
      二萬元，業已先為給付三萬元，另基於工作因素，曾委由母親代為照料原告六
      、七天，原告曲解事實謂從未探視，洵屬不解。
丙、本院依職權調閱本院八十七年度簡上字第八九號過失傷害刑事卷、八十八年度訴
    字第九０三號民事侵權行為損害賠償卷。
    理      由
一、本件原告主張：被告於八十六年十一月二十六日晚上九時三十分許，駕駛車號Ｋ
    ＷＡ－二八一號重機車，沿彰化縣和美鎮○○路由南向北行駛，行經和卿路道東
    書院側門時，本應注意車前狀況，採取必要之安全措施，詎其並無不能注意之情
    事，竟疏未注意，而撞及沿和卿路同向步行之原告，致使原告受有左腳脛骨、腓
    骨骨折之傷害，刑事部分經臺灣彰化地方法院檢察署起訴，並經本院八十七年度
    簡上字第八九號判決，處被告拘役三十日確定之事實，為被告所不爭執，並據本
    院調閱上開刑事案件查核屬實，堪認為真實。被告就本件車禍，自應負全部之過
    失責任。
二、按因故意或過失，不法侵害他人之權利者，負損害賠償責任；不法侵害他人之身
    體、健康者，對於被害人因此喪失勞動能力或增加生活上之需要者，應負損害賠
    償責任；不法侵害他人之身體、健康者，被害人雖非財產上之損害，亦得請求賠
    償相當之金額；民法第一百八十四條第一項前段、第一百九十三條第一項、第一
    百九十五條第一項前段分別定有明文。本件被告不法侵害原告身體之事實，既經
    認定，其對於原告因而所受之損害，自應負賠償責任。
三、是本件原告請求被告賠償之有關費用，是否應予准許，分述如次：
（一）醫療費用部分：
      原告因傷支出之醫療費用，包括彰化基督教醫院門診及住院之支出，民和診所
      門診支出等費用，共計七萬七千八百七十三元，業據原告提出彰化基督教醫院
      醫療收據影本及民和診所醫療費用明細影本為證，且依原告所受傷害及各收據
      載明醫療費別，均屬治療上之必要費用，自應予准許。至前開彰化基督教醫院
      醫療收據上所列之證明書費共計一千七百二十元，因與被告之侵權行為無因果
      關係，非治療上之支付；另原告於皇漢國術館進行民俗療法所支出之費用九千
      二百元及於犁安堂國術館所支出之一萬三千二百五十元，因前開國術館非屬一
      般醫療院所，並不得進行醫療行為，是該項支出難認係醫療上之必要費用，均
      不應准許。
（二）不能工作之損失部分：
      原告於八十六年十一月二十六日車禍受傷時，係任職丙○○診所，每月薪資二
      萬一千元，有其勞工保險被保險人名冊影本在卷可稽，再原告為丙○○診所負
      責人丙○○之母親，自八十三年三月一日起為丙○○帶小孩之事實，並據丙○
      ○於本院八十八年度訴字第九０三號民事侵權行為損害賠償卷中陳述甚明（見
      該卷八十八年十月二十二日言詞辯論筆錄），被告未能舉證證明，徒以原告與
      丙○○為母子關係，遽認原告不可能於該診所任職支薪云云，顯不足採。次查
      ，原告自八十六年十一月二十六日車禍受傷，致受有左腳脛骨、腓骨骨折之傷
      害，而於同年二十七日在彰化基督教醫院骨科病房住院治療，同年十一月二十
      七日施行手術復位及骨板骨釘內固定，十二月五日出院，出院後持續追蹤治療
      至八十八年七月十二日，其復原狀況良好，能自由行動不需使用柺杖或其他輔
      助器，八十八年七月二十日因骨折處已痊癒，重新住院手術將骨板骨釘拆除，
      八十八年七月二十二日、三十日最後一次複診拆線，其行動及傷口復原狀況令
      人滿意等情，業據彰化基督教醫院函覆本院在卷（見本院八十八年度訴字第九
      ０三號民事侵權行為損害賠償卷第八十五頁），按原告依前所述，其工作內容
      乃為丙○○照顧小孩，核該工作性質，雖非十分勞力，亦需相當之體力，是本
      院審酌原告自車禍受傷後迄八十八年七月三十日骨折處骨板骨釘拆除拆線止之
      期間，顯無法負荷其工作；至逾上開之期日，依前揭函件，原告業已復原，此
      時應可正常工作，是原告主張無法工作之損失，自八十六年十一月二十七日起
      至八十八年七月三十日止，共計六百四十二日，以每月薪資二萬一千元計算，
      共計為四十四萬九千四百元（２１０００／３０ｘ６４２＝４４９４００），
      逾此數額之請求，不應准許。
（三）慰撫金部分：
      查原告因被告之不法侵害，受有左腳脛骨、腓骨骨折之傷害，經本院調閱本件
      車禍過失傷害刑事卷宗查核屬實，本院審酌原告受傷之部位、程度，身體及精
      神上所承受之痛苦暨傷處復原之程度，兩造之經濟狀況、家計負擔及教育程度
      ，原告請求慰撫金五十萬元，略嫌過高，應予核減為二十萬元，方屬公允。
四、綜上所述，原告本於侵權行為規定，請求被告賠償，於七十二萬七千二百七十三
    元範圍內，為屬正當，又原告自認被告已給付之三萬元應予扣除，是被告應賠償
    原告之金額為六十九萬七千二百七十元，於此範圍，應予准許，其餘逾此範圍之
    請求，則非有據，應予駁回；又原告併請求起訴狀繕本送達之翌日即八十八年十
    二月十一日起至清償日止按年利率百分之五計算之法定遲延利息，核無不合，併
    予准許。
五、原告陳明願供據保，聲請宣告假執行，經核其勝訴部份，合於法律規定，爰酌定
    相當擔保金額宣告之；其餘假執行之聲請，因訴之駁回而失所附麗，不予准許。
六、結論：本件原告之訴，為一部有理由，一部無理由，並依民事訴訟法第七十九條
    但書、第三百九十條第二項，判決如主文。
中      華      民      國    八十九    年      三      月      三      日
                                        台灣彰化地方法院民事第一庭
~B法      官  王義閔
右為正本係照原本作成。
如不服本判決，應於判決送達後二十日內向本院提出上訴狀。
~B法院書記官  林淑女
中      華      民      國    八十九    年      三      月      四      日


司法院資訊處製作；財團法人民間司法改革基金會備份。
